【裁判字號】    98,交簡上,46
【裁判日期】    980825
【裁判案由】    過失傷害
【裁判全文】
臺灣嘉義地方法院刑事判決            98年度交簡上字第46號
上  訴  人
即  被  告  甲○○
                    之3
上列上訴人即被告因過失傷害案件，不服本院嘉義簡易庭民國98
年4月30日所為98年度朴交簡字第85號第一審簡易判決（聲請簡
易判決處刑案號：98年度偵字第806號），提起上訴，本院管轄
之第二審合議庭判決如下：
    主  文
原判決撤銷。
甲○○犯過失傷害罪，處拘役肆拾日，如易科罰金，以新臺幣壹
仟元折算壹日。
    犯 罪 事 實
一、甲○○於民國97年9月29日晚上7時10分許，駕駛車牌號碼54
    91─QU號自小貨車，在嘉義縣太保市○○○○○路15.8公里右
    側岔路，由南往北方向倒車駛出，理應注意汽車倒車時，需
    顯示倒車燈光或手勢後，謹慎緩慢後倒，並應注意其他車輛
    及行人，而依當時天候雨、夜間有照明、柏油路面濕潤、無
    缺陷、視距良好、無障礙物，並無不能注意之情事，竟疏未
    注意及此，貿然倒車，適有乙○○騎乘車牌號碼8GX─195號
    重型機車，沿上開公路，由西往東方向駛來，閃避不及，甲
    ○○駕駛之自小貨車右後方撞擊乙○○騎乘機車之右前車頭
    ，乙○○因而人車倒地，致受有右第五指掌骨骨折與右大腿
    皮下血腫之傷害，甲○○於肇事致人受傷後，留置現場救助
    傷者，於職司偵查犯罪之員警到場知悉其為肇事者之前，主
    動告知其為肇事者，自首而願接受裁判。
二、案經乙○○訴由嘉義縣警察局水上分局報告臺灣嘉義地方法
    院檢察署檢察官偵查後聲請簡易判決處刑。
    理  由
壹、程序事項
一、按被告以外之人於審判外之言詞或書面陳述，除法律有規定
    者外，不得作為證據，刑事訴訟法第159條第1項定有明文，
    又被告以外之人於偵查中向檢察官所為之陳述，除顯有不可
    信之情況者外，得為證據，同法第159條之1第2項亦有明文
    。本件證人即告訴人乙○○於偵查中經檢察官告以作證義務
    及意義，具結後接受檢察官訊問所為陳述，因偵查中檢察官
    向被告以外之人所取得之陳述，原則上均能遵守法律規定，
    不致違法取供，該證人於在偵查中經具結後向檢察官所為之
    證言部分，並無顯不可信之情事，且與本件事證調查之證明
    有關連性，自有證據能力。
二、本件道路交通事故現場圖、道路交通事故調查報告表(一)、(二)
    各1份（見警卷第9至11頁），係交通警察機關對於交通事故
    現場，於勘查、蒐證後所作之事故現場相關車輛停放、煞車
    痕跡等情狀之繪圖、報告，製作警員有據實記載之義務，僅
    記載現場各種客觀情狀，並未加入個人判斷意見，可信性極
    高，且至審判期日已無重現現場相關跡證、數據之可能，具
    有一定程度之不可替代性，屬刑事訴訟法第159條之4第1款
    所定「公務員職務上製作之紀錄文書」，應有證據能力。
三、至於卷附財團法人長庚紀念醫院嘉義分院（下稱長庚醫院嘉
    義分院）97年11月17日出具之診斷證明書1份（見警卷第12
    頁），乃被告以外之人，即從事診斷之醫院醫師於審判外所
    為之書面陳述，屬於傳聞證據，惟該診斷證明書，係醫師針
    對個案而製作之診斷書，雖與刑事訴訟法第159條之4第2款
    所示之從事業務之人，於通常業務過程不間斷、有規律而準
    確記載，大部分紀錄完成於業務終了前後，並未預見日後可
    能提供作為證據之紀錄文書或證明文書有間。然醫師依醫師
    法第17條之規定，如無法令規定之理由，不得拒絕診斷書之
    交付，且若出具與事實不符之診斷書，依醫師法第28條之4
    第5款之規定，可處罰鍰，並得併處限制執業範圍、停業處
    分或廢止其執業執照，情節重大者，並得廢止其醫師證書，
    可徵醫師出具之診斷書若有錯誤、虛偽，醫師之執業執照、
    醫師證書均可能因而廢止，且尚有醫院依法保存之病歷可為
    佐證，診斷證明書虛偽可能性極小。是前揭醫院醫師出具之
    告訴人車禍後至院治療之診斷證明書，認無虛妄情事而具高
    度可信性，屬刑事訴訟法第159條之4第3款所稱「其他於可
    信之特別情況下所製作之文書」，自應有證據能力。
四、再者，卷附臺灣省嘉雲區車輛行車事故鑑定委員會98年3月1
    3日嘉雲鑑980099字第0985800919號、臺灣省車輛行車事故
    覆議鑑定委員會98年7月20日覆議字第0986202677號鑑定意
    見書各1份（見偵查卷第12至14頁；本審院卷第27頁），雖
    係鑑定人員於審判外之書面陳述，然此係上開委員會於偵查
    及本院審理時，受檢察官及本院之囑託，依刑事訴訟法第
    206條第1項規定提出書面報告，是屬刑事訴訟法第159條第1
    項「被告以外之人於審判外之言詞或書面陳述，除法律有規
    定者外，不得作為證據。」，所稱「法律有規定者」之例外
    情形，即具有證據能力。
五、另被告以外之人於審判外之陳述，雖不符前4條（即刑事訴
    訟法第159條之1至之4）之規定，而經當事人於審判程序同
    意作為證據，法院審酌該言詞陳述或書面陳述作成時之情況
    ，認為適當者，亦得為證據；當事人、代理人或辯護人於法
    院調查證據時，知有第159條第1項不得為證據之情形，而未
    於言詞辯論終結前聲明異議者，視為有前項之同意，此觀刑
    事訴訟法第159條之5規定甚明。本件公訴檢察官、被告對於
    證人乙○○於警詢證述及本判決引用具傳聞性質之嘉義縣警
    察局道路交通事故肇事人自首情形紀錄表1份（見警卷第15
    頁），亦均表示同意作為證據，且迄於言詞辯論終結前亦未
    聲明異議。本院審酌前揭證人之陳述及證據資料作成時之情
    況，核無違法取證或其他瑕疵，認以之作為證據為適當，自
    得作為證據。至於卷附現場照片8張（見警卷第17至20頁）
    ，係以科學、機械之方式，對於所拍攝內容所為忠實且正確
    之記錄，又證號查詢汽車駕駛人、證號查詢機車駕駛人資料
    ，係公路主管機關就車主、地址、駕照種類、駕照吊扣銷情
    形，以機械記錄提供予司法機關上網查詢，性質上均並非供
    述證據，即無刑事訴訟法第159條第1項規定之適用，併以說
    明。
貳、實體事項
一、訊據被告甲○○，固坦承於前揭時、地，駕駛上開自小貨車
    倒車，其自小貨車右後方擦撞告訴人騎乘之機車等情，惟矢
    口否認有何駕車過失傷害犯行，辯稱：當時倒車時有打燈及
    警示，且未看到告訴人騎乘之機車，告訴人無駕駛執照，應
    有過失云云，惟查：
(一)上揭被告駕駛自小貨車倒車，自小貨車右後方撞擊告訴人騎
    乘機車之右前車頭乙節，業據告訴人於警詢及偵查中具結證
    述甚詳（見警卷第5至6頁；偵查卷第4頁），並有道路交通
    事故現場圖、道路交通事故調查報告表(一)、(二)各1份及現場
    照片8張在卷可稽（見警卷第9至11、17至20頁），又被告自
    承：案發後並未移動現場等語（見警卷第2頁），觀諸上開
    道路交通事故現場圖及現場照片所示，案發後被告駕駛之自
    小貨車與告訴人騎乘機車之行向即嘉義縣朴子市往太保市○
    ○○○○道路垂直，道路寬4公尺，被告之自小貨車由路緣
    起算已佔據3.9公尺，顯見發生擦撞之際，被告駕駛之自小
    貨車倒車之車身已佔據大半之機車慢車道。再者，告訴人騎
    乘之機車踏板上載有重約2公斤之餿水桶，其機車右前車頭
    遭被告駕駛之自小貨車右後方擦撞後，倒地位置在距離自小
    貨車左後車尾處約1.1公尺處，復因當時天候雨，路面濕潤
    ，告訴人騎乘之機車有打滑之情形，致車頭向南再往左側倒
    地，餿水桶亦因而傾倒，復無刮地痕跡，輔以自小貨車後方
    電動升降板擦損，機車因倒地而左側車身板金毀損等情形，
    依撞擊之物理作用，顯然2車速度應均非快，且屬相當，被
    告自承：倒車時車速約10公里等語（見警卷第1頁），以此
    緩慢速度，被告駕車倒車時，若加注意，應可見告訴人騎乘
    機車由右後方駛至，是告辯稱倒車時並未看到告訴人騎乘之
    機車云云，顯然更徵其倒車時疏未注意右後來車甚明。再者
    ，告訴人倒地後，經送醫急救，因受有右第五指掌骨骨折與
    右大腿皮下血腫之傷害，97年10月3日開刀進行骨折內固定
    ，97年10月17日進行血塊清創，此有長庚醫院嘉義分院診斷
    證明書1份附卷為佐（見警卷第12頁），被告亦供稱：現場
    看到告訴人右大腿擦傷等語（見本審院卷第39頁），衡情告
    訴人於案發後，由被告委由附近便利商店店員報警，並待救
    護車前來將告訴人送往長庚醫院嘉義分院急診，已據被告陳
    稱在卷（見警卷第2頁），告訴人除急診之診治外，事後並
    多次回醫院複診，堪認告訴人確因本次車禍而受有前揭傷害
    ，要亦無疑。
(二)按汽車倒車時，應依下列規定：二、應顯示倒車燈光或手勢
    後，謹慎緩慢後倒，並應注意其他車輛及行人，道路交通安
    全規則第110條第2款訂有明文。本件被告領有普通小客車駕
    駛執照，此有證號查詢汽車駕駛人資料1紙存卷足憑（見本
    審院卷第23頁），係具相當駕駛智識程度及經驗之人，於前
    揭時、地，駕駛自小貨車倒車，自應注意上開規定，再者，
    事故發生當時天候雨、夜間有照明、柏油路面濕潤、無缺陷
    、無障礙物、視距良好，此有前揭道路交通事故調查報告表
    在卷供參，並無不能注意情事，被告駕駛自小貨車倒車，疏
    未注意及此，適有告訴人騎乘機車在其遵行車道上經過，被
    告之自小貨車由其右側岔路由南往北方向倒車駛出，自小貨
    車右後方撞擊告訴人騎乘機車之右前車頭，被告之倒車駕駛
    行為應有過失甚明。再者，本件經送請臺灣省嘉雲區車輛行
    車事故鑑定委員會鑑定結果，認定：「甲○○駕駛自小貨車
    ，雨夜倒車未注意右後來車，為肇事原因；乙○○駕駛重型
    機車，無肇事原因（惟無照駕駛機器腳踏車，有違規定）」
    等語，有該鑑定委員會98年3月13日嘉雲鑑980099字第09858
    00919號函1份附卷足佐（見偵查卷第12至14頁），本院復將
    本件送臺灣省車輛行車事故覆議鑑定委員會覆議，其依卷附
    調查跡證資料研議結論，認仍採原鑑定意見，此亦有該覆議
    鑑定委員會98年7月20日覆議字第0986202677號函乙份在卷
    足按（見本審院卷第27頁），均與本院為相同之認定，是被
    告確有駕駛自小貨車，倒車時未謹慎緩慢後倒，未注意右後
    來車等過失駕駛行為，至為灼然。又告訴人騎乘機車遭被告
    駕駛自小貨車倒車時擦撞而倒地，受有前揭傷害，業如上述
    ，被告之過失駕駛行為與告訴人所受傷害間，具有相當因果
    關係，亦足認定。至於告訴人前雖領有普通小客車駕駛執照
    ，執照有效日期至93年6月13日，並未重新核發，又未領有
    機車駕駛執照，此有證號查詢汽車駕駛人及機車駕駛人資料
    各1份在卷堪考（見本審院卷第43、44頁），本件屬無駕駛
    執照騎乘機車，然無駕駛執照騎乘機車，僅有違交通法規之
    規定，而有受行政裁罰可能，本次交通事故查無告訴人肇事
    原因，被告以此置辯，尚無從為其有利之認定，亦為當然。
(三)綜上所述，本件事證明確，被告所辯不足採信，其過失傷害
    犯行洵堪認定，應依法論科。
二、核被告所為，係犯刑法第284條第1項前段之過失傷害罪。被
    告於本件交通事故發生後，在未被有偵查權限機關發覺為犯
    罪嫌疑人前，於肇事現場向前往處理本件交通事故之警員表
    明其為本件交通事故之肇事者而接受裁判，此有嘉義縣警察
    局道路交通事故肇事人自首情形紀錄表乙份在卷可查（見警
    卷第15頁），合於自首要件，應依刑法第62條前段規定，減
    輕其刑。原審對被告之論罪科刑，固非無見，惟原審漏未審
    酌對被告有利之自首情事，於法要屬不能維持，被告以前詞
    提起上訴雖無理由，然原審判決既有前開疏漏，自應由本院
    將原判決撤銷改判。爰審酌被告駕駛自小貨車倒車，疏未注
    意右後來車致發生本件車禍事故，其過失情節為肇事原因，
    告訴人所受傷害之程度、被告迄今尚未與告訴人達成民事和
    解，賠償其所受損害，兼衡被告犯後態度、自承與父、母親
    、姊、弟同住，從事清潔工工作之家庭、經濟狀況等一切情
    狀，量處如主文第2項所示之刑，並諭知易科罰金之折算標
    準。
據上論斷，應依刑事訴訟法第455條之1第3項、第369條第1項前
段、第364條、第299條第1項前段，刑法第284條第1項前段、第6
2條前段、第41條第1項前段，刑法施行法第1條之1第1項、第2項
前段，判決如主文。
本案經檢察官陳昱奉到庭執行職務
中    華    民    國    98    年    8    月    25    日
                  交通法庭  審判長法  官  沈福財
                                  法  官  卓春慧
                                  法  官  林青怡
上列正本證明與原本無異。
本件不得上訴。
中    華    民    國    98    年    8    月    25    日
                                  書記官  李佳惠
附錄論罪之法條全文：
刑法第284：
因過失傷害人者，處六月以下有期徒刑、拘役或五百元以下罰金
，致重傷者，處一年以下有期徒刑、拘役或五百元以下罰金。
從事業務之人，因業務上之過失傷害人者，處一年以下有期徒刑
、拘役或一千元以下罰金，致重傷者，處三年以下有期徒刑、拘
役或二千元以下罰金。


司法院資訊處製作；財團法人民間司法改革基金會備份。
